臺灣高等法院刑事判決　　　　　　　　96年度上訴字第2478號
上　訴　人　臺灣板橋地方法院檢察署檢察官
被　　　告　甲○○
　　　　　　　　　　（現另案於臺灣屏東監獄執行中）
上列上訴人因被告違反毒品危害防制條例案件，不服臺灣板橋地
方法院95年度訴字第3230號，中華民國96年3月29日第一審判決
（起訴案號：臺灣板橋地方法院檢察署94年度偵字第15897號）
，提起上訴，本院判決如下：
    主  文
原判決撤銷，發回臺灣板橋地方法院。
    理  由
一、公訴意旨略以：被告甲○○基於販賣第一級毒品海洛因之概
    括犯意，自民國94年5月間之某日起至同年9月18日晚間11時
    30分許止，在臺北縣三重市○○路及同市其他不詳處所，以
    每小包（淨重約0.1公克）新臺幣1,000元之價格，連續販賣
    第一級海洛因予黃啟瑞（涉嫌本件販賣毒品部分，另由檢察
    官為不起訴處分）施用，嗣同年9月19日上午6時許，在臺北
    縣三重市○○街、仁愛街口，為警循線查獲被告及以機車搭
    載被告之洪章格（涉嫌本件販賣毒品部分，亦經檢察官為不
    起訴處分），並扣得被告持有第一級毒品扣海洛因1包（淨
    重0.14公克、空包裝重0.19公克）及SHARP、MITSUBISHI廠
    牌行動電話2具（搭配使用門號分別為0000000000號、00000
    00000號），因認被告涉犯毒品危害防制條例第4條第1項之
    販賣第一級毒品罪嫌等語。
二、原判決以：按案件曾經判決確者，應諭知免訴之判決，刑事
    訴訟第302條第1款定有明文；又訴訟上所謂一事不再理之原
    則，關於實質上一罪或裁判上一罪，亦均有其適用，最高法
    院60年台非字第77號著有判例。本件公訴人認被告涉犯毒品
    危害防制條例第4條第1項之販賣第一級毒品罪嫌，無非係以
    證人黃啟瑞於警詢及及檢察官偵查中所為之證述為憑，但參
    諸證人黃啟瑞於警詢及檢察官偵查中之證述，就其向被告購
    買毒品之時間、與被告聯絡時係由被告接聽或由他人接聽後
    再轉交被告、向被告購買毒品之時間、次數等主要事實前後
    不一（見偵卷第17、20、51、119頁），已難遽信。況證人
    黃啟瑞於原審時明確證稱：伊未曾向被告購買毒品，伊所施
    用之毒品係向綽號「阿展」之人男子所購，伊遭警察查獲當
    時，因當日施用之毒品數量甚大，故警詢、檢察官偵查時均
    神智不清，對於警偵內容不甚清楚，故多以「是」回答，筆
    錄中之行動電話號碼係警察翻閱伊電話簿後，要伊約被告外
    出，檢察官第2次偵查時，以為即將送執行，遂於開庭前復
    施用第一級毒品海洛因，故於該次偵查中亦神智不清，另伊
    確曾因租車事由與被告發生口角2、3次等情（見原審卷第10
    6頁至第111頁），更見證人黃啟瑞上開警詢、檢察官偵查中
    之證詞與事實不符，自不足採為認定被告確有販賣毒品之證
    據。至被告於遭查獲時固有扣得白色粉末1包，經送請法務
    部調查局鑑定結果認係第一級毒品海洛因（淨重0.14公克、
    空包裝重0.19公克），有該局94年12月12日調科壹字第0600
    10639號鑑定通知書附卷可證，足認被告確有持有第一級毒
    品海洛因之犯行，而被告基於施用第一級毒品海洛因之概括
    犯意，自94年6月23日起至同年12月19日止，分別在臺北縣
    三重市○○路11號「上格旅館」201號房、臺北縣三重市○
    ○○路346之3號、臺北縣三重市○○街196號2樓等處，將第
    一級毒品海洛因摻入香菸後點燃施用之方式（約每1、2日施
    用1次），連續多次施用第一級毒品海洛因之犯行，業經本
    院於95年11月21日以95年度上訴字第2093號判處有期徒刑1
    年（被告另涉施用第二級毒品部分，駁回上訴），於95年12
    月21日確定，有本院上開判決電腦列印本及本院被告前案紀
    錄表存卷可參。從而，本件被告被訴事實中持有第一級毒品
    海洛因之犯行，為其施用毒品之高度行為所吸收，不另論罪
    ，是以本件被告持有第一級毒品之犯行自為上開確定判決之
    效力所及，揆諸首開說明，自應為免訴判決之諭知，固非無
    見。
三、經查：
(一)除刑事訴訟法有特別規定外，已受請求之事項未予判決，或
    未受請求之事項予以判決者，其判決當然違背法令，同法第
    379條第12款定有明文。所謂已受請求之事項未予判決者，
    係指法院對於起訴、自訴或上訴部分，本屬應行裁判之部分
    ，遺漏未為任何裁判者而言，而未受請求之事項，予以判決
    者，則指法院對未經起訴、自訴或上訴之事項或起訴、自訴
    、或上訴效力所不及之事項，予以判決之謂。申言之，法院
    審判之範圍應與起訴、自訴或上訴之範圍一致，始稱適法。
(二)本件檢察官起訴意旨係稱：「被告甲○○基於販賣第一級毒
    品海洛因之概括犯意，自民國94年5月間之某日起至同年9月
    18日晚間11時30分許止，在臺北縣三重市○○路及同市其他
    不詳處所，以每小包（淨重約0.1公克）新臺幣1,000元之價
    格，連續販賣第一級海洛因予黃啟瑞施用」，依檢察官起訴
    意旨顯認被告係涉犯毒品危害防制條例第4條第1項之販賣第
    一級毒品罪嫌，原審審理結果既認為不能證明被告此部分犯
    罪，自應就該已起訴之部分為無罪之判決，另被告之行為如
    涉有持有第一級毒品之罪嫌，亦應由檢察官另行起訴，法院
    始得加以裁判，乃原審就檢察官已起訴之部分（被告販賣第
    一級毒品罪嫌部分）未予判決，亦未於理由內說明不另為無
    罪諭知之原因，逕自認定被告之行為係涉犯持有第一級毒品
    罪嫌，未變更起訴法條諭知持有毒品免訴判決，揆諸首開說
    明，顯有已受請求之事項未予判決（檢察官起訴被告販賣第
    一級毒品罪嫌部分）及未受請求之事項予以判決（被告涉犯
    持有第一級毒品罪嫌部分）之判決違背法令。公訴人上訴意
    旨，雖非以此為理由指摘原判決不當，固無足取，但原判決
    既有上開可議，要屬無可維持，自應由本院將原判決撤銷，
    並為顧及被告審級利益，爰發回原法院更為適當判決，且不
    經言詞辯論而為之。
據上論斷，應依刑事訴訟法第369條第1項但書、第372條，判決
如主文。
中　　華　　民　　國　　96　　年　　7 　　月　　2 　　日
                  刑事第十九庭審判長法  官  尤豐彥
                                    法  官  宋  祺
                                    法  官  黃金富
以上正本證明與原本無異。
如不服本判決，應於收受送達後十日內向本院提出上訴書狀，其
未敘述上訴之理由者並得於提起上訴後十日內向本院補提理由書
（均須按他造當事人之人數附繕本）。
                                    書記官  楊秋鈴
中　　華　　民　　國　　96　　年　　7 　　月　　2 　　日
